臺灣高等法院刑事判決
111年度上訴字第1779號
上  訴  人  
即  被  告  邱政雄




指定辯護人  本院公設辯護人陳德仁                    
上列上訴人即被告因違反槍砲彈藥刀械管制條例案件，不服臺灣
桃園地方法院110年度訴字第409號，中華民國111年4月20日第一
審判決（起訴案號：臺灣桃園地方檢察署109年度偵字第22103號
），提起上訴，本院判決如下：
    主  文
上訴駁回。
    理  由
一、審理範圍：
    本案在刑事訴訟法第348條於民國110年6月18日修正施行後
    ，於111年5月18日繫屬本院，應適用修正後之現行刑事訴訟
    法第348條規定判斷上訴範圍。原審判決後，被告邱政雄未
    於上訴狀敘明上訴範圍，於本院當庭表明僅就量刑部分提起
    上訴，則依現行刑事訴訟法第348條第3項規定及其修法理由
    ，本院審理範圍自僅及於原判決關於被告之刑部分，其餘部
    分則不屬本院審判範圍，故就此量刑所依附之犯罪事實、證
    據、所犯法條、沒收等部分，均援用原審判決之記載（如附
    件）。
二、被告上訴意旨：我父親已經80幾歲，且有青光眼、糖尿病、心臟病等，而家裡經濟也由我負擔，我始終坦承犯行，配合警方搜索、調查，也主動交付槍枝給承辦警員，並無企圖逃匿、反抗之舉措，使警方得以順利查扣本案槍、彈，也主動供出槍枝來源為陳金坤，犯後態度良好，且避免司法資源無謂耗損，犯罪情節輕微，希望能依刑法第59條減輕刑度並從輕量刑等語。
三、經查：
　㈠按刑罰之量定，為法院之職權，倘法院已審酌刑法第57條各款所列情狀，而所量定之刑並未逾越法定刑範圍，亦無顯然失當情形，自不得任意指為違法。查原判決就被告犯行，審酌其向他人取得本案槍彈而非法寄藏、持有之，本具有潛在危險性，威脅社會治安，惟犯後尚能坦承犯行，可認態度良好，又無證據證明其曾使用而造成具體危害，兼衡其犯罪動機、目的、持有本案槍彈之時間及數量暨其品行、智識程度、生活狀況等一切情狀，據以量刑，並諭知罰金部分如易服勞役其折算標準，復說明無刑法第59條酌減其刑規定之適用，顯然於刑度上已充分考量，既未逾越法定刑度，亦未濫用裁量權限、顯然失當或過重之處。
　㈡被告雖辯稱其有主動交付槍枝、主動配合調查供出槍枝來源
    等語。辯護人亦辯護稱：被告於100年間起，因為友人小弟
    將扣案槍、彈交其收藏而持有，但迄警查獲為止，其均未曾
    使用，且因害怕刑責，才不敢主動報繳，因曾跟朋友提過此
    事，才有後來線民檢舉起獲本案扣案槍、彈之情事，是以情
    節輕微，請斟酌刑法第59條之規定酌減其刑等語。惟：
　　⒈本案係由警員以被告違反毒品危害防制條例及槍砲彈藥刀
      械管制條例為由，於109年7月7日持臺灣桃園地方法院核
      發之搜索票，前往桃園市○○區○○街000號、265號即被告居
      所執行搜索，有搜索票影本、搜索扣押筆錄、扣押物品目
      錄表、扣押物品收據在卷可參（109偵22103卷第25-31頁
      ）。是本件扣案槍、彈，顯非被告於警員未發覺其涉持有
      或寄藏槍、彈罪之前提下，主動交付，核無刑法第62條前
      段或槍砲彈藥刀械管制條例第18條第1項之自首報繳槍械
      減刑規定之適用。
　　⒉被告為警查獲後初步詢問時表示：我於100年前後去東莞探
      監，陳金坤給我一個綽號叫「阿昌」或「阿漢」（因年代
      久遠，我不記得詳細名字、綽號及連絡電話）的小弟電話
      ，他要我打電話連絡那位小弟，後來該位小弟也是於100
      年前後，跟我約在新北市板橋區浮洲橋附近，將扣案槍、
      彈交給我，從那之後我就一直放在我住處，沒有拿出來使
      用過，陳金坤後來在大陸東莞監獄出監後，沒有再回臺灣
      ，而且後來因病過世，所以我沒有陳金坤的聯絡方式等語
      （109偵22103卷第16-17頁）。於偵訊時陳稱：扣案槍、
      彈是我朋友陳金坤寄放在我這邊，他是在100年間被關時
      我去探監，之後我打電會給他的小弟，在100年間某日，
      在新北市板橋區浮洲橋附近，將扣案槍、彈交給我等語（
      109偵22103卷第60頁），是以被告所陳，顯然亦無供出持
      有之槍、彈來源之情事。
　　⒊綜合上情，被告辯稱其有主動交付、主動配合調查供出槍
      枝來源等情，希望從輕量刑等語，尚難憑採。另考量被告
      寄藏槍彈之時間將近10年，觀察其寄藏之過程與客觀環境
      ，顯然無何報繳困難，或於犯罪情狀在客觀上足以引起一
      般同情有可憫恕之處，即無處以法定最低刑度猶嫌過重之
      情形，是本案，無從依刑法第59條之規定酌減其刑，附此
      敘明。
四、綜上所述，被告上訴執詞請求減輕並酌減其刑等節，委無可
    採。被告上訴無理由，應予駁回。
據上論斷，應依刑事訴訟法第368條，判決如主文。
本案經檢察官鄭朝光提起公訴，檢察官侯千姬到庭執行職務。
中　　華　　民　　國　　111 　年　　7 　　月　　13　　日
                  刑事第十三庭  審判長法　官  洪于智
                                      法　官  黃惠敏
                                      法　官  黃玉婷
以上正本證明與原本無異。
如不服本判決，應於收受送達後20日內向本院提出上訴書狀，其
未敘述上訴之理由者並得於提起上訴後20日內向本院補提理由書
（均須按他造當事人之人數附繕本）「切勿逕送上級法院」。
                                      書記官  傅國軒
中　　華　　民　　國　　111 　年　　7 　　月　　14　　日
附錄：本案論罪科刑法條全文
槍砲彈藥刀械管制條例第8條第4項
未經許可，持有、寄藏或意圖販賣而陳列第1項所列槍砲者，處3
年以上10年以下有期徒刑，併科新臺幣7百萬元以下罰金。
槍砲彈藥刀械管制條例第12條第4項
未經許可，持有、寄藏或意圖販賣而陳列子彈者，處5年以下有
期徒刑，併科新台幣300萬元以下罰金。

附件
臺灣桃園地方法院刑事判決
110年度訴字第409號
公　訴　人　臺灣桃園地方檢察署檢察官 
被　　　告　邱政雄　男　(民國00年0月00日生)
　　　　　　　　　　身分證統一編號：Z000000000號
　　　　　　　　　　住○○市○○區○○街000巷00號
　　　　　　　　　　居桃園市○○區○○街000號
　　　　　　　　　　居屏東縣○○鄉○○路000號3樓
　　　　　　　　　　(在押)
選任辯護人　洪崇遠律師
　　　　　　蕭萬龍律師
上列被告因違反槍砲彈藥刀械管制條例案件，經檢察官提起公訴
（109年度偵字第22103號），本院判決如下：
    主  文
邱政雄犯非法寄藏可發射子彈具有殺傷力之槍枝罪，處有期徒刑參年貳月，併科罰金新臺幣伍萬元，罰金如易服勞役，以新臺幣壹仟元折算壹日。
扣案如附表編號1所示之物沒收。
    事  實
邱政雄明知具有殺傷力之槍、彈，為槍砲彈藥刀械管制條例(下
稱槍砲條例)所列管之物，不得非法持有、寄藏，竟基於寄藏之
犯意，於民國100年間某日，在新北市板橋區浮洲橋某處，收受
陳金坤（未據起訴）所委託不詳之人交付之可發射子彈具殺傷力
之霰彈槍1枝（槍枝管制編號0000000000）、制式霰彈19顆(除1
顆不具殺傷力外，均具殺傷力)後，寄藏入己，迄至109年7月7日
16時10分許，為警持搜索票在桃園市○○區○○街000號扣得上開物
品為止。
    理  由
一、認定事實之證據及理由：
　　就上開犯罪事實，訊據被告邱政雄於偵查中、本院均坦承不
    諱，並有本院109年度聲搜字第805號搜索票、搜索扣押筆錄
    、扣押物品目錄表、照片在卷可佐，且有扣案如附表編號1
    、2所示之物(下合稱本案槍彈)為據。而扣案如附表編號1所
    示之物經鑑定，可認屬其他可發射金屬或子彈之槍枝，具殺
    傷力；附表編號2所示之物經試射，除1顆因無法擊發而不具
    殺傷力外，其餘18顆均可擊發而具殺傷力，有附表各該編號
    備註欄所示之鑑定結果為憑，足認被告上述具任意性之自白
    與事實相符，可以採信。 
二、論罪科刑：
　　㈠法律之適用：
　　　⒈持有槍（彈）罪，其持有之繼續狀態係屬行為之繼續，
        為繼續犯，亦即一經意圖犯罪而持有槍（彈），其犯罪
        即已成立，而犯罪之完結則須繼續至持有行為終了之時
        為止。故在犯罪評價上視為單一行為而論以一罪，且因
        該犯罪行為仍繼續在實行之中，其間法律縱有變更，但
        其行為既繼續實行至新法施行以後，自無予以割裂適用
        ，而有行為後法律變更之可言，原則上即應逕予適用行
        為終了時之法律論處(最高法院111年度台上字第781 號
        刑事判決意旨參照)。是被告寄藏本案槍彈之行為既係
        延續到經警查扣之109年7月7日，可認係繼續實行至槍
        砲條例修法生效施行之日以後(下詳)，自應適用裁判時
        法(新法)，並於應行新舊法比較而論處舊法之情況下，
        始適用舊法。
　　　⒉槍砲條例第4條、第7條、第8條，均於109年6月10日修正
        公布，並於109年6月12日生效施行。此次修正係將槍砲
        重新分類並提高某些種類槍砲之非法寄藏、持有罪之法
        定刑度，即修正後(下同)槍砲條例於第4條第1項第1款
        規定：「槍砲：指制式或非制式之火砲、肩射武器、機
        關槍、衝鋒槍、卡柄槍、自動步槍、普通步槍、馬槍、
        手槍、鋼筆槍、瓦斯槍、麻醉槍、獵槍、空氣槍、魚槍
        及其他可發射金屬或子彈具有殺傷力之各式槍砲。」，
        並於第7條第4項規定：「未經許可，持有、寄藏或意圖
        販賣而陳列第1項所列槍砲、彈藥者(即制式或非制式火
        砲、肩射武器、機關槍、衝鋒槍、卡柄槍、自動步槍、
        普通步槍、馬槍、手槍或各類砲彈、炸彈、爆裂物)，
        處5年以上有期徒刑，併科新臺幣1,000萬元以下罰金。
        」，但不屬上開種類之槍砲彈藥，則仍維持修正前之法
        定刑度，而於第8條第4項仍規定：「未經許可，持有、
        寄藏或意圖販賣而陳列第1項所列槍砲者(即制式或非制
        式鋼筆槍、瓦斯槍、麻醉槍、獵槍、空氣槍或第4條第1
        項第1款所定其他可發射金屬或子彈具有殺傷力之各式
        槍砲)，處3年以上10年以下有期徒刑，併科新臺幣700
        萬元以下罰金。」。茲因附表編號1所示之物為霰彈槍(
        長槍)，經鑑定屬其他可發射金屬或子彈具有殺傷力之
        槍枝(霰彈槍於性質上本屬可發射子彈具殺傷力之槍枝
        ，最高法院108年度台上字第230號刑事判決意旨參照)
        ，自不屬法定刑度有提高之槍砲種類，而應適用裁判時
        法即槍砲條例第8條第4項，尚無新舊法比較之問題。從
        而，就本案霰彈槍之非法寄藏行為而言，起訴意旨雖認
        應適用修正前之槍砲條例第8條第4項規定論處，但公訴
        檢察官已於本院110年12月22日準備程序表示對於適用
        新法無意見，可認與上開見解相同，至於辯護人於同次
        準備程序稱仍應適用舊法，則屬誤會。
　　　⒊另修正前槍砲條例於第8條第4項所定之「槍枝」，雖於
        修法後改為「槍砲」，然此於本案尚不生影響；此次修
        法並未修改槍砲條例第12條，而均無新舊法比較之問題
        。
　　㈡核被告所為，係犯槍砲條例第8條第4項之非法寄藏可發射
      子彈具有殺傷力之槍枝罪、槍砲條例第12條第4項之非法
      寄藏子彈罪。被告同時非法寄藏如附表編號2所示之具殺
      傷力子彈之行為，僅論以非法寄藏子彈之單純一罪。被告
      以一行為觸犯上開2罪名，為想像競合犯，應依刑法第55
      條前段規定，從一重論以非法寄藏可發射子彈具殺傷力之
      槍枝罪。
　　㈢刑法第59條規定犯罪之情狀顯可憫恕，認科以最低度刑仍
      嫌過重者，得酌量減輕其刑，此雖為法院依法得行使裁量
      之事項，然非漫無限制，必須犯罪另有特殊之原因、環境
      與情狀，在客觀上足以引起一般之同情，認為即予宣告法
      定最低度刑期，猶嫌過重者，始有其適用。被告於109年7
      月8日偵訊時、本院111年3月29日審判程序供稱，其結拜
      兄弟陳金坤被關時，其去探監，陳金坤拜託其保管本案槍
      彈，之後其打給陳金坤的小弟，該小弟即於100年間某日
      將本案槍彈交給其保管，直到其被查獲為止等語，足見其
      非法寄藏本案槍彈之時間將近10年，顯非短期，且綜觀其
      非法寄藏之過程，亦無何足以在客觀上引起一般同情之特
      殊原因或環境，甚至陳金坤其實早在95年12月23日即已出
      境，迄無入境紀錄，有入出境資訊連結作業查詢資料附卷
      可考(偵卷第89頁)，是辯護人請求本院依上開規定酌減其
      刑，無准許之理。
　　㈣審酌被告向他人取得本案槍彈而非法寄藏、持有之，本具
      有顯在之危險性，且威脅社會治安，實不足取。惟其犯後
      尚能坦承犯行，又無證據證明其曾使用本案槍彈而造成具
      體危害，可認其態度良好。兼衡其犯罪動機、目的、持有
      本案槍彈之時間及數量，暨其品行、智識程度、生活狀況
      等一切情狀，量處如主文所示之刑，並諭知罰金易服勞役
      之折算標準。
三、沒收部分：
    ㈠扣案如附表編號1所示之物為違禁物，應依刑法第38條第1
      項規定，宣告沒收。
    ㈡其餘扣案物即附表編號2所示之物，先後各經試射完畢而失
      卻子彈之性質與作用，皆已非違禁物，均不宣告沒收。 
四、不另為無罪諭知部分：
    起訴意旨認被告涉犯槍砲條例第12條第4項之罪名部分，因
    附表編號2所示之物中，有1顆無法擊發而不具殺傷力，依法
    本應為無罪之諭知，惟此與本院上開有罪認定部分具有實質
    上一罪關係，爰不另為無罪之諭知。
據上論斷，應依刑事訴訟法第299條第1項前段，判決如主文。
本案經檢察官鄭朝光提起公訴，檢察官洪鈺勛到庭執行職務。
中　　華　　民　　國　　111 　年　　4 　　月　　20　　日
            刑事第十庭審判長法　官　林大鈞
　　　　　　　　　          法  官  陳愷璘
　　　　　　　　　          法  官  徐漢堂
以上正本證明與原本無異。
如不服本判決應於收受判決後20日內向本院提出上訴書狀，並應
敘述具體理由。其未敘述上訴理由者，應於上訴期間屆滿後20日
內向本院補提理由書(均須按他造當事人之人數附繕本)「切勿逕
送上級法院」。 
 　　　　　　　　　　　　　書記官　侯儀偵　　　　　　　
中　　華　　民　　國　　111 　年　　4 　　月　　20　　日
附錄本案論罪科刑法條全文：
槍砲彈藥刀械管制條例第8條
未經許可，製造、販賣或運輸制式或非制式鋼筆槍、瓦斯槍、麻
醉槍、獵槍、空氣槍或第4條第1項第1款所定其他可發射金屬或
子彈具有殺傷力之各式槍砲者，處無期徒刑或5年以上有期徒刑
，併科新臺幣1千萬元以下罰金。
未經許可，轉讓、出租或出借前項所列槍砲者，處5年以上有期
徒刑，併科新臺幣1千萬元以下罰金。
意圖供自己或他人犯罪之用，而犯前二項之罪者，處無期徒刑或
7年以上有期徒刑，併科新臺幣1千萬元以下罰金。
未經許可，持有、寄藏或意圖販賣而陳列第1項所列槍砲者，處3
年以上10年以下有期徒刑，併科新臺幣7百萬元以下罰金。
第1項至第3項之未遂犯罰之。
犯第1項、第2項或第4項有關空氣槍之罪，其情節輕微者，得減
輕其刑。
槍砲彈藥刀械管制條例第12條
未經許可，製造、販賣或運輸子彈者，處1年以上7年以下有期徒
刑，併科新台幣500萬元以下罰金。
未經許可，轉讓、出租或出借子彈者，處6月以上5年以下有期徒
刑，併科新台幣300萬元以下罰金。
意圖供自己或他人犯罪之用，而犯前二項之罪者，處3年以上10
年以下有期徒刑，併科新台幣700萬元以下罰金。
未經許可，持有、寄藏或意圖販賣而陳列子彈者，處5年以下有
期徒刑，併科新台幣300萬元以下罰金。
第1項至第3項之未遂犯罰之。

附表：
編號 物品名稱、內容、出處 備註 1 長槍一枝(槍枝管制編號0000000000)，認係其他可發射金屬或子彈之槍枝，組裝已貫通之金屬槍管、金屬轉輪及金屬擊發機構而成，擊發功能正常，可供擊發口徑12GAUGE制式散彈使用，認具殺傷力。 即偵卷第29頁之扣押物品目錄表第1項所示之物(記載為滾輪霰彈槍1支)。 臺北市政府警察局槍枝初步檢視報告表暨照片、內政部警政署刑事警察局鑑定書及照片(各見偵卷第37至41頁反面、第35頁、第83至85頁) 2 子彈19顆，認均係口徑12GAUGE制式散彈，先後採樣試射，除1顆無法擊發認不具殺傷力外，其餘18顆均可擊發而具殺傷力。 即偵卷第29頁之扣押物品目錄表第2項所示之物(記載為霰彈19顆)。 內政部警政署刑事警察局鑑定書、照片、內政部警政署刑事警察局111年2月8日刑鑑字第1108046759號函(各見偵卷第83至85頁、第35頁、本院卷二第9頁)